臺灣臺南地方法院刑事判決　　　　　　　95年度易字第1175號
公　訴　人　臺灣臺南地方法院檢察署檢察官
被　　　告　甲○○
　　　　　　　　　　　3
　　　　　　　　　　現於臺灣臺南監獄臺南分監
上列被告因違反毒品危害防制條例案件，經檢察官提起公訴（95
年度毒偵緝字第107號），及聲請併案審理（95年度毒偵字第
3099號）、（96年度毒偵字第50號部份當庭追加併案）經被告於
準備程序中，就被訴之事實為有罪之陳述，本院裁定進行簡式審
判程序，本院判決如下：
  　主  文
甲○○施用第二級毒品，處有期徒刑柒月。安非他命吸食器壹組
，沒收。
    事  實
一、甲○○前因施用第二級毒品案件，於民國91年3月25日強制
    戒治期滿，由台灣台南地方法院署檢察官於同日以91年度戒
    毒偵字第142號不起訴處分確定。又因施用第二級毒品案件
    ，經本院以92年度易字第66號判處有期徒刑9月確定，復因
    偽造文書等案件，經臺灣臺北地方法院於93年4月30日以91
    年度訴字第897號案件判處應執行有期徒刑2年確定，甫於94
    年11月16日縮短其刑期假釋出監並交付保護管束，現仍在假
    釋期間（未構成累犯）。仍未戒除施用毒品惡習，竟基於反
    復施用毒品之單一犯意，自94年11月23日起至95年8月12日
    21時5分許回溯72小時內為止，在臺南市安平區○○○○街157
    號6樓之3住處與健康三街225巷大樓內等處所，反復施用第
    二級毒品甲基安非他命多次，嗣因94年12月12日前往台灣台
    南地方法院檢察署觀護人室採驗尿液呈甲基安非他命陽性反
    應而查獲。又因案經檢察官通緝，經警於95年8月12日21時5
    分許，在臺南市安平區○○○街225號前查獲，採尿驗得有
    甲基安非他命反應。歸案釋回後，又反復多次在台南市○○
    街一四六巷十號四樓租住處，施用安非他命多次，於95 年
    12月16日下午17時10分許，在臺南市○○區○○街146巷10
    號四樓租住，並查獲安非他命吸食工具1組。
二、案經臺南市警察局第三分局、第四分局報告台灣台南地方法
    院檢察署檢察官偵查起訴及移送併辦。
    理  由
一、經查，上開犯罪事實已經被告甲○○於本院審理時坦承不諱
    ，核與被告在警詢與偵查中自白之情節相符。且被告經警查
    獲時於九十四年十二月十三日與九十五年八月十二日在警詢
    時所採尿液，分別送往台灣檢驗科技股份有限公司與長榮大
    學以酵素免疫分析法EIA篩檢及氣相層析質譜儀GC／MS檢驗
    結果，確呈安非他命類之甲基安非他命反應，此有該公司九
    十四年十二月二十日之濫用藥物尿液檢驗報告與該大學九十
    五年九月五日之篩檢藥物確認報告各一紙附卷可稽。且有於
    九十五年十二月十六日查獲時所查扣之安非他命吸食器一組
    足資佐證。被告之自白內容核與事證相符，可以採信。
二、被告前於九十一年間因違反毒品危害防制條例案件，經本院
    裁定令入戒治處所強制戒治，並於九十一年三月二十五日強
    制戒治執行完畢釋放，有臺灣高等法院被告前案紀錄表一份
    附卷可按，被告於強制戒治執行完畢釋放後五年內，再犯本
    件毒品危害防制條例第十條第一項及第二項之罪，依法自應
    予追訴。本件事證明確，被告犯行堪以認定。
三、查安非他命係毒品危害防制條例第二條第二項第二款定之第
    二級毒品，禁止非法持有及施用，被告非法施用安非他命，
    核其所為，係犯毒品危害防制條例第十條第二項之施用第二
    級毒品罪。
四、按我國刑法於九十四年二月二日修正公布，已刪除刑法第五
    十六條關於「連續犯」之規定，且自九十五年七月一起生效
    施行。(1)有關刪除連續犯規定之修正理由有：「至連續犯之
    規定廢除後，對於部分【習慣犯】，例如竊盜、【吸毒】等
    犯罪，是否會因適用【數罪併罰】而使刑罰過重產生不合理
    之現象一節，在實務運用上應可參考德、日等國之經驗，委
    由學界及實務以補充解釋之方式，發展接續犯之概念，對於
    合乎【接續犯】或【包括的一罪】之情形，認為構成【單一
    之犯罪】，以限縮數罪併罰之範圍，用以解決上述問題」之
    說明（刑法第五十六條修正理由第四點參照）。(2)且按刑事
    法若干犯罪行為態樣，本質上原具有【反覆、延續】實行之
    特徵，立法時既予特別歸類，定為犯罪構成要件之行為要素
    ，則行為人基於概括之犯意，在密切接近之一定時、地持續
    實行之複次行為，倘依社會通念，於客觀上認為符合一個反
    覆、延續性之行為觀念者，於刑法評價上，即應僅成立一罪
    。學理上所稱【集合犯】之職業性、營業性或收集性等具有
    重複特質之犯罪均屬之，例如經營、從事業務、收集、販賣
    、製造、散布等行為概念者是，亦有最高法院九十五年度台
    上字第一0七九號判決意旨可資參照。可知，此次刑法修正
    之立法理由已說明施用毒品之包括一罪特性，且多數學說見
    解，亦認施用毒品因具有「成癮」之特性，而將反覆施用毒
    品行為歸類為「集合犯」，乃學說上「構成要件行為單數」
    態樣之一種，僅應為「包括一罪」之評價，均無單就個別施
    用毒品行為論以數罪併合處罰之情形。綜上所述，施用毒品
    行為既具有成癮性及濫用性，若已有高度之習慣性，就施用
    毒品之人而言，因心理上已強烈依賴毒品解癮，其反覆施用
    毒品應是基於一個犯意決定，而施用毒品之行為本身，其時
    間及空間密接，顯然具有反覆性及延續性之特徵，如將「多
    次施用毒品行為」評價為數行為而成立數罪，加以併罰，顯
    與刑罰過度評價禁止原則相悖，並有違憲法所揭櫫之比例原
    則。從而，在立法上刪除連續犯規定的情況下，對此施用毒
    品犯行，堅守「施用」毒品之表面文義，認施用一次即係成
    立一次犯罪行為，符合一次犯罪之構成要件，再加以併罰，
    並非適當之解釋適用法律，應在行為人確有高度習慣性的前
    提下，依社會之一般觀念及法律之目的下，將施用毒品行為
    擴張解釋為反覆多次的集合行為，而以一個集合為一個犯罪
    行為。
五、被告前於九十一年間因違反毒品危害防制條例案件，經本院
    裁定令入戒治處所強制戒治，並於九十一年三月二十五日強
    制戒治執行完畢釋放，有臺灣高等法院被告前案紀錄表一份
    附卷可按，前已述及，如今又觸犯本件施用海洛因犯行，顯
    然並非一般施用毒品行為，而係對施用毒品具有高度之習慣
    性、多次並反覆施用第一級毒品海洛因之行為，應予評價為
    「集合犯」之「包括一罪」。
六、被告於九十五年六月三十日以前之施用第二級毒品行為，依
    當時有效之刑法第五十六條規定，應論以連續犯之一罪，得
    加重其刑，惟該行為後之刑法已變更，刪除連續犯之規定，
    而因其九十五年七月一日以後之施用毒品行為，認係集合犯
    之「包括一罪」（不得加重其刑），較修正前連續犯之一罪
    得加重其刑，顯然對被告比較有利，依刑法第二條第一項但
    書規定，被告於九十五年六月三十日以前施用第一、二級毒
    品犯行，不適用連續犯規定，而亦應認係集合犯之包括一罪
    ，並與被告九十五年七月一日至同年十二月十六日之施用第
    二級毒品犯行，均認係集合犯之包括一罪。
七、又被告於此期間內多次持有第一級毒品安非他命，並進而施
    用，其持有之低度行為應為施用之高度行為所吸收，亦不另
    論罪。再查，被告自九十四年八月十一日後至九十五年十二
    月十六日止，習慣性施用第一級毒品海洛因之犯行部分，雖
    未據起訴書所論列，然此部分之事實，既經檢察官移請本院
    併案審理並經公訴檢察官當庭表示擴張起訴範圍，本院並認
    前揭未據起訴之部分與檢察官原起訴之部分，有前揭集合犯
    之包括一罪之關係，當為起訴效力所及，依審判不可分原則
    ，本院自應予以審究，併此敘明。茲審酌被告前曾因施用毒
    品經送強制戒治處分執行完畢後，猶不思戒絕毒癮、革除惡
    習，顯未能深切悔改並記取教訓，惟念及其施用毒品之犯行
    ，在本質上乃屬自我戕害身心健康之行為，且被告並未因此
    而有破壞社會秩序或侵害他人權益之情形，以及被告犯後坦
    承犯行，態度尚佳等一切情狀，爰分別量處如主文所示之刑
    ，以資懲戒。扣案之施用毒品器具一組，為被告所有供施用
    毒品之犯罪用，業據被告於供明，應依刑法第三十八條第一
    項第二款，諭知沒收。
八、據上論斷，應依刑事訴訟法第二百七十三條之一第一項、第
    二百九十九條第一項前段，毒品危害防制條例第十條第二項
    ，刑法第十一條前段、第二條第一項、第三十八條第一項第
    二款，判決如主文。
本案經檢察官乙○○到庭執行職務。
中　　華　　民　　國　　96　　年　　1 　　月　　16　　日
            　　　刑事第九庭  法　官  朱中和
以上正本證明與原本無異。
如不服本判決，應於收受送達後10日內向本院提出上訴書狀（應
附繕本）。
　　　　　　　　　　　　　　　書記官  陳著振
中　　華　　民　　國　　96　　年　　1 　　月　　18　　日
附錄本案論罪科刑法條：
毒品危害防制條例第10條第2項：
施用第二級毒品者，處 3 年以下有期徒刑。
